臺灣臺中地方法院民事裁定  九十一年度聲字第六六六號
    聲  請  人  己○○
    代  理  人  劉榮滄
    相  對  人  甲○○
                乙○○
                戊○○
                丁○○
                丙○○
右當事人間聲請保全証據事件，本院裁定如左：
    主    文
本件聲請駁回。
聲請程序費用由聲請人負擔。
    理    由
一、聲請意旨略以：本件相對人以聲請人因有刑法第一百四十六條第一項之行為，當
    選台中市第十五屆市議員，而對聲請人提起當選無效之訴，然刑法第一百四十六
    條第一項係規定「以詐術或其他非法之方法，使投票發生不正確之結果或變造投
    票之結果」為其構成要件，則將此條文之構成要件與當選無效之訴訟本質為斟酌
    ，應係該非法方法足以使投票發生不正確之結果當選無效訴訟之權利保護要件，
    如該行為不足以使投票發生不正確之結果時，應不得認與當選無效之權利保護要
    件相當（最高法院八十七年度選字第十六號判決意旨）。是本件所謂可能構成「
    幽靈人口」之投票人，究竟有多少人？又實際上前往投票多少人？均有待查明之
    必要，始能判斷是否因幽靈人口，且實際前往投票，致使投票發生不正確之結果
    。綜上，本件確認聲請人是否當選無效，應依台中市第十五屆原住民市議員選舉
    第七選區（平地原住民）選舉人名冊中有可能構成幽靈人口情事之部分，即西
    屯區永安里二十鄰南屯區三義里十三鄰西屯區永安里十九鄰南屯區春社里
    十六鄰西屯區林厝里五鄰，調查實際上幽靈人口多少人？真正前往投票多少人
    ？始能認定有無影響投票結果。經查台中市選舉委員會對前開市議員選舉人名冊
    及相關資料，依公職人員選舉罷免法施行細則第六十四條規定保管期限為六個月
    （九十一年一月二十六日起至九十一年七月二十六日），逾期將全部銷燬，倘該
    選舉人名冊銷燬，則無法確認可能之幽靈人口，及有無影響投票結果之事實，其
    影響聲請人之權利至鉅，當有保全之必要，否則無法補救。為此依民事訴訟法第
    三百六十八條、公職人員選舉罷免法施行細則第六十四條第二項規定，聲請准予
    對上述選舉人名冊實施保全證據云云。
二、按民事訴訟法第三百六十八條第一項前段規定証據有滅失或礙難使用之虞，或經
    他造同意者，得向法院聲請保全。依公職人員選舉罷免法第一百十條之規定，此
    於選舉、罷免訴訟程序亦準用之。聲請人主張其當選為台中市第十五屆第七選區
    之市議員，是否有利用所謂「幽靈人口」，使發生不正確之選舉結果，應依台中
    市第十五屆原住民市議員選舉第七選區（平地原住民）選舉人名冊中有可能構成
    幽靈人口情事之部分，即西屯區永安里二十鄰南屯區三義里十三鄰西屯區
    永安里十九鄰南屯區春社里十六鄰西屯區林厝里五鄰，調查實際上幽靈人口
    多少人？真正前往投票多少人？始能正確認定。而查上揭選舉人名冊固為台中市
    選舉委員會所保管，依公職人員選舉、罷免法第六十四條第一項第三款規定，其
    保管期間固自開票完畢後六個月，惟依同法條第二項規定，前項保管期間，如有
    選舉訴訟者，其與訴訟有關部分，應保管至訴訟程序終結。據此，本件兩造間當
    選無效之訴既已繫屬於本院，且本院亦已依聲請人於該案之聲請，函請台中市選
    舉委員會將上開選舉人名冊送院參辦，則該等選舉人名冊即無被台中市選舉委員
    會銷燬之虞，且無礙難使用之情形。是本件聲請，尚未合於首揭規定，自難准許
    ，應予駁回。
三、依民事訴訟法第三百七十一條第一項、第九十五條、第七十八條裁定如主文。
中      華      民      國    九十一    年      五      月     十七     日
                                    臺灣臺中地方法院民事第一庭
~B審判長法官  王  銘
~B法      官  劉長宜
~B法      官  許文碩
右正本證明與原本無異。
如對本裁定抗告應於送達後十日內向本院提出抗告狀
中      華      民      國    九十一    年      五      月     十七     日
~B法院書記官
